臺灣屏東地方法院刑事判決　　　　　　　 95年度訴字第831號
公　訴　人　臺灣屏東地方法院檢察署檢察官
被　　　告　乙○○
被　　　告　丁○○
前二人共同
選任辯護人　楊水柱律師
上列被告因殺人未遂案件，經檢察官提起公訴（95年度偵字第
4892號）本院判決如下：
    主  文
乙○○、丁○○共同犯傷害罪，各處有期徒刑月，如易科罰金
，均以新臺幣壹仟元折算壹日；扣案番刀壹把、掃帚壹支，均沒
收。
    事  實
一、乙○○為丁○○之夫、甲○○之兄，有家庭暴力防治法第3
    條第4 款之所定義之家庭成員關係。緣於民國95年8 月12日
    11 時45 分許，在乙○○位於屏東縣車城鄉○○村○○路79
    巷26號之住家前，丁○○、甲○○因細故發生口角爭執，丁○○即返回家中，詎丁○○、乙○○竟基於共同傷害之犯意
    聯絡，由丁○○自家中取出掃帚1 支，並持以毆打甲○○，
    甲○○即以手抵擋並搶下掃帚後，乙○○即自家中取出番刀
    1 把，刺向甲○○之腹部，因甲○○立即閃避而未剌中，乙○○再持該番刀朝甲○○砍下，甲○○見狀即以左手臂抵擋
    並搶下番刀，致受有左前臂3 ×1 ×1 公分撕裂傷之傷害，
    嗣經鄰人報警後，為警當場查獲，並扣得被告乙○○所有供
    犯罪用之番刀1 把、掃帚1 支。
二、案經甲○○訴由屏東縣警察局恆春分局報由臺灣屏東地方法
    院檢察署檢察官偵查起訴。
    理  由
一、證據能力：
  (一)按刑事訴訟法第159 條之4 第2 款所稱從事業務之人於業務
    上或通常業務過程所須製作之紀錄文書、證明文書，因係於
    通常業務過程不間斷、有規律而準確之記載，且大部分紀錄
    係完成於業務終了前後，無預見日後可能會被提供作為證據
    之偽造動機，其虛偽之可能性小，除非該等紀錄文書或證明
    文書有顯然不可信之情況，否則有承認其為證據之必要。醫
    院診斷證明書係病患就診或就醫，醫師就其診斷治療病患結
    果，所出具之證明書。醫師法第17條規定，醫師如無法令規
    定之理由，不得拒絕診斷書之交付。醫師係從事醫療業務之
    人，病患如純為查明病因並以接受治療為目的，而到醫療院
    所就醫診治，醫師於例行性之診療過程中，對該病患所為醫
    療行為，於業務上出具之診斷書，屬於醫療業務上或通常醫
    療業務過程所製作之證明文書，自該當於上開條款所指之證
    明文書。如為特定之目的（如訴訟之用）而就醫，醫師為其
    診療，應病患之要求並出具診斷證明書，因其所記載之內容
    ，具有個案性質，應屬被告以外之人於審判外之陳述，且不
    符上開條款所稱之特信性文書要件，自不得為證據（參照最
    高法院95年度台上字第5026號判決）。本件卷存證人即告訴
    人甲○○之驗傷診斷書，係證人甲○○為訴訟之用而就醫，
    醫師為其診療，應其要求所出具之診斷證明書，依上開說明
    ，應屬被告以外之人於審判外之陳述，且具有個案性質，非
    刑事訴訟法第159 條之4 第2 款之特信性文書。
  (二)次按傳聞法則之重要理論依據，在於傳聞證據未經當事人之
    反對詰問予以核實，乃予排斥，惟若當事人已放棄對原供述
    人之反對詰問權，於法院審判時表明同意該等傳聞證據可作
    為證據，基於證據資料愈豐富，愈有助於真實發現之理念，
    並貫徹刑事訴訟法修法加重當事人進行主義之精神，確認當
    事人對於證據能力有處分權之制度，傳聞證據經當事人同意
    作為證據，法院認為適當者，亦得為證據。另當事人於調查
    證據時，對於傳聞證據表示「沒有意見」、「對於證據調查
    無意見」，而未於言詞辯論終結前聲明異議，應視為已有將
    該等傳聞證據採為證據之同意，此刑事訴訟法第159 條之5
    定有明文。本件被告、選任辯護人及檢察官對於本院所提示
    之上開驗傷診斷書之證據能力均不爭執，本院審酌該證據作
    成之情況，認為適當，依刑事訴訟法第159 條之5 得作為證
    據。
二、訊據被告乙○○、丁○○固坦承丁○○有與證人甲○○發生
    爭執及證人甲○○受有上開傷害之事實，惟矢口否認有何殺
    人未遂及傷害之犯行，被告乙○○辯稱：我沒有拿番刀剌甲○○，是甲○○拿番刀，我要把它搶下來，不小心才畫到的
    ，沒有要殺甲○○的意思云云；被告丁○○辯稱：我沒有拿
    掃帚打甲○○云云。經查：
  (一)於上開時、地，被告丁○○與證人甲○○因故爭執，丁○○
    即返家取出掃帚1 支，毆打證人甲○○，經證人甲○○以手
    抵抗並搶下掃帚後，被告乙○○則自家中取出番刀1 把，刺
    向證人甲○○之腹部，因證人甲○○閃避而未剌中，被告乙○○則持該番刀朝證人甲○○砍下，經證人甲○○以左手臂
    抵擋並搶下番刀等情，業據證人甲○○、戊○○、丙○○於
    本院審理時分別結證：「當時一大早被告夫妻二人在吵架，
    乙○○的太太都會叫乙○○過來鬧我們，乙○○到我家前面
    脫褲子，我告訴村長，但是村長說等到他人酒醒後再處理，
    後來他們就睡覺，睡醒後還在鬧，後來丙○○到我家，他老
    婆丁○○到我家，就拿掃帚在打我頭，乙○○就拿番刀剌我
    ，第一刀沒有刺中，之後他就拿刀子過來砍我。我是在搶掃
    帚時弄傷頭部，後來乙○○就拿刀子砍過來了的時候，我就
    用手擋他的刀子，我用手搶下番刀之後就報警了。」、「只
    有甲○○及丁○○他們二人，吵架當時乙○○沒有在現場，
    當時丁○○吵架一會兒就跑回家拿掃帚，就是在甲○○的家
    前面發生爭執的。．．丁○○拿掃帚，被甲○○搶下來後，
    乙○○才出現，他拿番刀衝出來，刺向甲○○，但是第一刀
    沒有刺中，因為甲○○閃過沒有刺中，乙○○還在繼續砍，
    甲○○用手擋住，是甲○○把刀子搶下來，當時二人都有受
    傷。」、「就是乙○○他們夫妻二人在吵架，然後出來，甲○○在外面，丁○○就拿掃帚跟甲○○打起來了。乙○○就
    從後面出來了，我只有看到乙○○拿刀子砍而已。」等語（
    見本院96年3 月7 日審判筆錄）。又證人甲○○因此致受有
    左前臂3 ×1 ×1 公分撕裂傷之傷害乙節，亦有警卷卷存之
    驗傷診斷書1 紙為證，此外復有扣案番刀1 把、掃帚1 支為
    證，是上開犯罪事實，應可認定，被告二人空言否認並無可
    採。
  (二)按殺人罪之成立，須於實施加害行為之時，即有使人喪失生
    命之故意，始足當之；又殺人與傷害之區別，應以有無殺死
    被害人之犯意為斷，至受傷處所是否致命部位，及傷痕之多
    寡，輕重如何，僅足供認定有無殺意之參考，原不能為區別
    殺人與傷害致人死之絕對標準。因此，在判斷行為人在主觀
    上是否有殺人犯意，仍待就行為當時之客觀情狀加以判斷，
    亦即參酌被告與被害人前此有無重大利害關係或仇怨糾葛、
    事發之前雙方有無口角衝突足以引發被告殺人動機、被告使
    用傷人之工具為何、行凶之手法如何、行為當時之情狀可否
    認為被告有堅定之殺意、行為人事後有無繼續追殺被害人之
    舉動等等客觀情事，作為判斷行為人內心主觀上有無殺人犯
    意之參考。經查，本件依警卷第24、25頁之照片，可知扣案
    之番刀已鐵銹班駁，尚非鋒利，而扣案之掃帚為竹製，經打
    擊即已爆裂，則依上開情形在社會一般之通念，上開番刀、
    掃帚，在客觀上尚不足以對人之生命造成危害；又被告乙○○為丁○○之夫、甲○○之兄，並無深仇大恨，已據證人甲○○證述明確，是被告乙○○、丁○○已無非致證人甲○○
    於死不可之犯罪動機；況被告二人分別於番刀、掃帚遭證人
    甲○○搶下後，並未再持其他工具繼續攻擊，已據證人甲○○、鄭恆山於上開本院審理時證述：「我搶下刀子後，他們
    就躲回家裏去了」、「甲○○搶下番刀後，說要拿刀子當證
    據，之後乙○○就跑回去，丁○○還在現場繼續罵」等語（
    見本院上開同日審判筆錄），足徵被告乙○○辯稱無殺人之
    故意，應為可採。
  (三)綜上所述，本件事證明確，被告二人犯行應可認定。
三、被告乙○○為被告丁○○之夫、證人甲○○之兄，業據被告
    乙○○、丁○○於警詢時陳述明確，是被告乙○○、丁○○
    與證人甲○○間，有家庭暴力防治法第3 條第4 款之所定義
    之家庭成員關係。核被告乙○○、丁○○二人所為，係構成
    家庭暴力防治法第2 條第2 項所稱之家庭暴力罪，惟該法就
    此並無刑罰規定，仍應論以刑法第277 條第1 項之普通傷害
    罪論處。本件被告二人僅有傷害之犯意並無殺人之犯意，已
    如上所述，公訴人認被告二人係犯刑法第271 條第2 項、第
    第1 項之殺人未遂罪，尚有未洽，惟起訴社會基本事實相同
    ，爰依法變更起訴法條。被告二人就上開犯行有犯意聯絡及
    行為之分擔，均為共同正犯。本院審酌被告二人僅因細故，
    竟以暴力相向，且迄今仍否認犯行未與證人甲○○達成和解
    ，自應受相當之刑事非難，惟念其二人僅國小畢業，有警卷
    卷存被告二人調查筆錄上受詢問人欄之資料可稽，教育程度
    非高，且證人甲○○所受之傷害尚非嚴重等一切情狀，分別
    量處如主文所示之刑，並依諭知易科罰金折算標準，以示懲
    戒。另扣案掃帚為被告乙○○所有，而扣案番刀雖被告乙○○否認為其所有，然證人甲○○、戊○○於本院審理時均已
    證述係被告乙○○自家中取出等語（見本院上開同日審判筆
    錄），應可認定該番刀當屬被告乙○○所有無訛，且上開掃
    帚、番刀均係供犯罪所用，應依刑法第38條第1 項第2 款之
    規定，均宣告沒收。
四、據上論斷，應依刑事訴訟法第299 條第1 項前段、第300 條
    ，刑法第28條、第277 條第1 項、第41條第1 項、第38條第
    1項第2款，判決如主文。
中　　華　　民　　國　　96　　年　　3 　　月　　21　　日
                  刑事第一庭  審判長法  官  潘正屏
                                    法  官  羅培毓
                                    法  官  曾吉雄
以上正本證明與原本無異。
如不服本判決應於收受本判決送達後十日內向本院提出上訴書狀，
其未敘述上訴理由者，並得於提起上訴後十日內向本院補提理由
書狀（均須按他造當事人之人數附繕本）「切勿逕送上級法院」
                                    書記官  潘美碧
中　　華　　民　　國　　96　　年　　3 　　月　　21　　日
本件論罪科刑法條：
刑法第277條第1項：
傷害人之身體或健康者，處 3 年以下有期徒刑、拘役或 1 千元
以下罰金。
